【裁判字號】    99,台上,5414
【裁判日期】    990827
【裁判案由】    違反毒品危害防制條例
【裁判全文】
最高法院刑事判決            九十九年度台上字第五四一四號
上  訴  人  丙○○
            乙○○
            甲○○
上 列一 人
選任辯護人  賴鴻鳴律師
            黃俊達律師
            粘怡華律師
上列上訴人等因違反毒品危害防制條例案件，不服台灣高等法院
台南分院中華民國九十九年三月三十一日、同年五月五日第二審
判決（九十八年度上訴字第一一一九號，起訴案號：台灣雲林地
方法院檢察署九十七年度偵字第三一一二、三一一四、三四二二
、三四二三、三五三七、三六０三號），提起上訴，本院判決如
下：
    主  文
原判決關於丙○○、甲○○、乙○○部分撤銷，發回台灣高等法
院台南分院。
    理  由
本件原判決撤銷第一審關於論處上訴人丙○○轉讓第二級毒品罪
刑部分之判決，改判論丙○○以共同販賣第二級毒品罪，處有期
徒刑參年陸月，及為相關從刑之諭知；並維持第一審論上訴人甲
○○以共同販賣第二級毒品，共四罪，處有期徒刑拾壹年拾月（
嗣以裁定更正為有期徒刑壹年拾月）、貳年、貳年肆月、貳年肆
月，並定其應執行刑為有期徒刑參年及為相關從刑之諭知；又論
上訴人乙○○以販賣第一級毒品罪，處有期徒刑拾伍年貳月，及
為相關從刑諭知部分之判決，駁回甲○○、乙○○在第二審之該
部分上訴，固非無見。
惟查：（一）判決如有誤寫、誤算或其他類此之顯然錯誤者，或其
正本與原本不符者，法院得隨時或依聲請以裁定更正之，民事訴
訟法第二百三十二條第一項固定有明文。而刑事裁判正本送達後
，發現正本與原本不符時，如係正本記載之主文（包括主刑及從
刑）與原本記載之主文不符，而影響全案情節及判決之本旨者，
不得以裁定更正，應重行繕印送達，上訴期限另行起算。至若正
本與原本不符之情形，如僅係文字誤寫而不影響全案情節及判決
之本旨者，始得以裁定更正之（見本院七十一年二月九日、七十
一年度第二次刑事庭會議決議文，並參照司法院釋字第四十三號
解釋及本院七十二年台抗字第五一八號判例意旨）。本件第一審
判決附表一編號一之主文原宣告處甲○○有期徒刑十一年十月，
雖第一審法院嗣於九十八年十一月五日裁定更正該部分之宣告刑
為有期徒刑一年十月（見原審卷第一四五頁背面至第一四六頁）
，但該更正之裁定既已影響原判決之本旨，自非所謂之判決有誤
寫或其他類似之顯然錯誤情形，而應不得更正，第一審判決，見
未及此，而以裁定更正之，依首開說明，顯有瑕疵。原判決未予
糾正，仍予維持，同有違誤。（二）刑法第五十九條之酌減其刑
，必須犯罪另有特殊之原因與環境等等，在客觀上足以引起一般
之同情，認為即予宣告法定最低度刑猶嫌過重者，始有其適用。
原判決理由說明：「．．．甲○○販賣第二級毒品罪，若依毒品
危害防制條例第十七條第二項減輕其刑後之有期徒刑三年六月科
刑，猶嫌過重；乙○○販賣第一級毒品罪，若科以法定最輕刑度
即無期徒刑，亦嫌過重，均有傷一般國民對法律之情感，依刑法
第五十九條之規定，就被告甲○○販賣第二級毒品罪；被告乙○
○所犯販賣第一級毒品罪部分減輕其刑。甲○○部分並遞減其刑
。」「丙○○……若科以法定最輕刑度七年以上有期徒刑，猶嫌
過重，有傷一般國民對法律之情感，爰依刑法第五十九條之規定
，酌減其刑。」等語（見原審九十九年三月三十一日判決第二十
頁第十五至二十一行、同年五月五日判決第九頁第五至七行），
似以如未予酌減上訴人等三人之刑，有傷一般國民對法律之情感
，執為適用刑法第五十九條予以減輕其刑之理由，惟此與刑法第
五十九條規定得予酌減之要件，不無扞格，其理由之說明亦有可
議，併有適用法則不當之違誤。（三）有罪判決書，對於被告有
利之證據不採納者，應說明其理由，為刑事訴訟法第三百十條第
二款所明定。故有罪判決書對於被告有利之證據，如不加以採納
，必須說明其不予採納之理由，否則即難謂無判決不備理由之違
法。原判決雖認定乙○○有從中賺取價差牟利之事實，惟丙○○
於第一審法院審理時證稱：「（檢察官問：你知道乙○○向人家
拿多少錢？）我不知道，應該是一樣，他不會騙我這個」「（檢
察官問：何謂騙你？）就是不會再加價」「（檢察官問：乙○○
拿海洛因給你，有無賺錢？）他知道我經濟不好，我要向他拿，
路途又遙遠，要賺我的錢實在不簡單」等語（見第一審卷(二)第七
頁背面、第十頁背面）。果丙○○所證無誤，應於乙○○有利，
原判決就丙○○此部分有利於上訴人乙○○之供述何以不足採信
？未予說明，亦有判決理由不備之違誤。以上或係上訴意旨所指
摘，或為本院得依職權調查之事項，應認原判決關於丙○○、甲
○○、乙○○部分有撤銷發回之原因。
據上論結，應依刑事訴訟法第三百九十七條、第四百零一條，判
決如主文。
中    華    民    國  九十九  年    八    月  二十七  日
                      最高法院刑事第三庭
                          審判長法官  林  增  福
                                法官  張  清  埤
                                法官  陳  世  雄
                                法官  何  菁  莪
                                法官  洪  佳  濱
本件正本證明與原本無異
                                      書  記  官
中    華    民    國  九十九  年    九    月    一    日
                                                     ｄ

司法院資訊處製作；財團法人民間司法改革基金會備份。
